臺灣雲林地方法院刑事判決
110年度交易字第66號
公  訴  人  臺灣雲林地方檢察署檢察官
被      告  吳燕青


選任辯護人  黃俊仁律師
上列被告因過失傷害案件，經檢察官提起公訴（109年度調偵字
第546號），被告於準備程序進行中就被訴事實為有罪之陳述，
經本院告知簡式審判程序意旨，並聽取被告、辯護人與檢察官之
意見後，裁定進行簡式審判程序，判決如下：
    主      文
吳燕青犯過失致重傷害罪，處有期徒刑陸月，如易科罰金，以新
臺幣壹仟元折算壹日。
    事      實
一、吳燕青於民國109年4月17日上午8時40分許，駕駛車號000-0
    000號自用小貨車，沿雲林縣麥寮鄉中興村仁德西路2段由西
    往東方向行駛，行經該道路249號前，原應注意車前狀況，
    並隨時採取必要安全措施，而當時天候為晴天、日間有自然
    光線、路面為柏油路面、乾燥、無缺陷及障礙物、視距良好
    ，並無不能注意之情事，竟疏未注意車前狀況，貿然直行，
    不慎擦撞同向前方由李寶玉騎乘之自行車，致李寶玉人車倒
    地，受有硬腦膜外出血、顱內出血、延遲性腦出血、頭部外
    傷合併顱骨骨折、臉部及頭皮多處撕裂傷、右側第1到第5肋
    骨骨折合併氧血胸等傷害，目前重度昏迷，屬植物人狀態，
    全癱，終身無工作能力等重傷害。嗣吳燕青於其犯罪未被發
    覺前，向到場處理之員警承認為肇事人而自首接受裁判。
二、案經臺灣雲林地方檢察署檢察官指定李寶玉之女胡珊怡代行
    告訴及雲林縣警察臺西分局報告臺灣雲林地方檢察署檢察官
    偵查起訴。
    理    由
一、被告所涉犯之過失致重傷害罪，屬於刑事訴訟法第376 條第
    1款所列之案件，依同法第284 條之1 規定，得由法官1 人
    獨任審判；又被告所涉犯之罪，非死刑、無期徒刑、最輕本
    刑為3 年以上有期徒刑之罪或高等法院管轄第一審之案件，
    其於準備程序進行中，就前揭被訴事實為有罪之陳述，經告
    以簡式審判程序之旨，並聽取被告、辯護人及檢察官之意見
    後，本院認無不得或不宜改依簡式審判程序進行之情事，依
    刑事訴訟法第273 條之1 第1 項、第284 條之1 規定，當庭
    宣示裁定進行簡式審判程序，是本件之證據調查，依刑事訴
    訟法第273 條之2 規定，不受同法第159 條第1 項、第161 
    條之2 、第161條之3 、第163 條之1 及第164 條至第170 
    條規定之限制，合先敘明。
二、上開犯罪事實，業據被告於偵查、本院準備程序及審理時坦
    承在案（警卷第11至14頁，偵卷第21至27頁；本院卷第35至
    56頁），核與代行告訴人胡珊怡指訴之情節相符（他卷第23
    至24頁，警卷第19至22頁，調偵卷第41至42頁），並有長庚
    醫療財團法人雲林長庚紀念醫院109年5月18日診字第Z00000
    0000000號診斷證明書（他卷第11頁）、長庚醫療財團法人
    基隆長庚紀念醫院109年10月30日診字第0000000000000號診
    斷證明書（調偵卷第29頁）、長庚醫療財團法人基隆長庚紀
    念醫院110年3月26日診字第0000000000000號診斷證明書（
    本院卷第57頁）各1紙、本院109年度監宣字第181號民事裁
    定暨確定證明書各1份（偵卷第49至55頁）、道路交通事故
    現場圖1紙（警卷第23頁）、道路交通事故調查報告表（一
    ）、（二）各1紙（警卷第25至27頁）、現場照片7張（警卷
    第29至32頁）、監視錄影畫面翻拍照片13張（警卷第33至41
    頁）、車輛詳細資料報表1紙（警卷第65頁）、道路交通事
    故當事人登記聯單1紙（他卷第9頁）、李寶玉戶籍謄本（現
    戶部分）1紙（他卷第13頁）、胡珊怡戶籍謄本（現戶部分
    ）2紙（他卷第17至19頁）、交通部公路總局嘉義區監理所
    嘉雲區車輛行車事故鑑定會鑑定意見書（嘉雲區0000000案
    ）1份（偵卷第58至60頁）、交通部公路總局車輛行車事故
    鑑定覆議會覆議意見書（覆議字第0000000號）1份（調偵卷
    第33至35頁）、吳燕青中華民國汽車駕駛執照影本（警卷第
    55頁）、雲林縣警察局臺西分局交通分隊道路交通事故肇事
    人自首情形紀錄表各1紙（警卷第47頁）、雲林縣警察局道
    路交通事故初步分析研判表（偵卷第29頁）等及監視錄影光
    碟1片在卷可稽，足認被告之自白與事實相符，堪以採信。
三、按交通事故多為意外事故，係過失犯，就被告應否負刑事責
    任，應以被告是否按其情節應注意，並能注意，而不注意為
    要件，故被告於交通個案中是否構成刑事責任，並不以「誰
    撞誰」或「對方是否與有過失」為判斷標準，仍應就具體個
    案中，駕駛人有否應注意之義務，能注意，卻疏未注意，作
    為認定有無過失之依據。又按汽車行駛時，駕駛人應注意車
    前狀況及兩車並行之間隔，並隨時採取必要之安全措施，不
    得在道路上蛇行，或以其他危險方式駕車，道路交通安全規
    則第94條第3項訂有明文。查被告係領有普通小型車駕駛執
    照之人，有前揭道路交通事故調查報告表㈡、被告駕駛執照
    各1 份（警卷第27、55頁）在卷可參，對於上揭規定當知之
    甚詳，自應於駕車時注意及遵守；又被告肇事當時天候晴、
    日間自然光線、柏油路面、乾燥、無缺陷、無障礙物、視距
    良好等情，有前揭道路交通事故調查報告表㈠1 份（警卷第2
    5頁）在卷可稽，當時被告所駕駛之自用小貨車機件亦屬正
    常等情，被告客觀上應無不能注意之情事；參以被告並於偵
    查、審理中坦承：自己有疏失，未注意車前狀況等語（偵卷
    第23頁、本院卷第39頁），足徵被告於前揭時、地駕車確實
    疏未注意與前車保持隨時可以煞停之距離及車前狀況，以隨
    時採取必要之安全措施，作隨時停車之準備，見前方告訴人
    騎乘之腳踏車不及採取煞停之安全措施，自後撞擊告訴人車
    輛，導致本案交通事故發生。再者，本件經送交通部公路總
    局嘉義區監理所嘉雲區、交通部公路總局車輛行車事故鑑定
    及覆議鑑定結果均略以：「吳燕青駕駛自用小貨車，未注意
    車前狀況由後追撞前行腳踏自行車，為肇事原因。」亦認定
    被告對本案交通事故發生具有疏失，此有前開鑑定及覆議鑑
    定意見書在卷可佐，是認被告上開駕駛行為確有疏於注意，
    而導致本案交通事故發生，具有過失無誤。
四、按刑法第10條第4項第6款所謂其他於身體或健康，有重大不
    治或難治之傷害，係指除去同項第1款至第5款之傷害，而於
    身體或健康傷害重大，且不能治療或難於治療者而言（最高
    法院88年度台上字第6555號判決要旨參照）。告訴人因本案
    交通事故受有硬腦膜外出血、顱內出血、延遲性腦出血、頭
    部外傷合併顱骨骨折、臉部及頭皮多處撕裂傷、右側第1到
    第5肋骨骨折合併氧血胸等傷害，目前重度昏迷臥床中，屬
    植物人狀態，全癱，終身無工作能力，日常生活全需醫療護
    理專人24小時照護等情，有前揭診斷證明書多份可以佐證，
    應認告訴人因本案道路交通事故所受上開傷害，已對其身體
    、健康形成重大且終身難於治療之傷害，是告訴人所受之傷
    害，當屬刑法第10條第4項第6款所謂之重傷害無訛。又本案
    係被告上開過失駕駛行為肇事，導致告訴人受有前述傷害，
    堪認被告之過失行為與告訴人受重傷之結果間具有相當因果
    關係至明，被告自應負過失致重傷害之責任。
五、綜上所述，本案事證明確，被告上開過失致重傷害之犯行已
    可認定，應依法論科。
六、論罪科刑：
  ㈠核被告所為，係犯刑法第284 條後段之過失致重傷害罪。
  ㈡被告肇事後留在現場，並坦承為肇事人，此有雲林縣警察局
    臺西分局交通分隊道路交通事故肇事人自首情形紀錄表1份
    （警卷第47頁）在卷可參，爰依刑法第62條前段之規定減輕
    其刑。
  ㈢爰審酌被告並無任何前科紀錄，素行良好，有臺灣高等法院
    被告前案紀錄表附卷可按；被告未確實遵守道路交通規則，
    輕忽行車安全，導致本案交通事故之發生，造成告訴人受有
    前揭重傷害，實在不可取；衡以被告上開過失駕車之行為為
    肇事原因，告訴人則無肇事因素，又被告雖有賠償告訴人之
    意願，除透過強制險賠償部分醫療費給告訴人（參本院卷第
    43頁告訴代理人所述）外，並願提出新臺幣100萬元賠償，
    但因被告與代行告訴人對於賠償總金額無法達成共識，迄今
    未能成立和解（參本院卷第43頁），未能獲得諒解；復參以
    代行告訴人到庭表示：因被告從事情發生到現在處理方式並
    不是很好，請求從重量刑等語（本院卷第54頁），並考量被
    告犯後業已坦承犯行，態度尚佳，暨被告自陳目前在哥哥的
    工程行從事文書工作，月薪新台幣2萬5千至6千元，未婚，
    與母親同住之家庭經濟狀況，為大學畢業之教育程度（本院
    卷第53頁）等一切情狀，量處如主文所示之刑，並諭知易科
    罰金之折算標準。
據上論斷，依刑事訴訟法第273條之1第1項、第299 條第1 項前
段，刑法第284 條後段、第41條第1 項前段、第62條前段，刑法
施行法第1 條之1 第1 項，判決如主文。
中　　華　　民　　國　　110 　年　　4 　　月　　28　　日
                      刑事第五庭    法  官  蔡鴻仁
以上正本證明與原本無異。
如不服本判決應於收受判決後20日內向本院提出上訴書狀，並應
敘述具體理由；其未敘述上訴理由者，應於上訴期間屆滿後20日
內向本院補提理由書（均須按他造當事人之人數附繕本）。「切
勿逕送上級法院」。
                                    書記官　李沛瑩
中　　華　　民　　國　　110 　年　　4 　　月　　28　　日
附錄本案論罪科刑法條全文：
中華民國刑法第284條
因過失傷害人者，處 1 年以下有期徒刑、拘役或 10 萬元以下
罰金；致重傷者，處 3 年以下有期徒刑、拘役或 30 萬元以下
罰金。